臺灣高雄地方法院民事判決
                                   110年度雄簡字第2174號
原      告  林輝文  
被      告  陳木花  

訴訟代理人  邱江隆律師
上列當事人間請求返還佔有物事件，本院於民國111年3月8日言
詞辯論終結，判決如下：
    主  文
原告之訴駁回。
訴訟費用由原告負擔。
    事實及理由
一、原告主張：訴外人社團法人高雄市福州十邑同鄉協進會（下
    稱福州協進會）於民國41年間設立，如附表所示之神尊及設
    備（下稱系爭神尊及系爭設備），自民國80年4 月間即由福
    州協進會正式開光供鄉親膜拜、使用，而屬福州協進會所有
    及占有。詎被告於108 年4 月間當選福州協進會之理事長後
    ，竟於109 年3 月間擅自拿取系爭神尊為修復，嗣後並將系
    爭神尊贈與他人，更將系爭設備一併清除，惟系爭神尊及系
    爭設備既為福州協進會所有，自應返還予福州協進會。爰依
    民法第767 條、960 、962 條提起本件訴訟等語，並聲明：
    被告應返還系爭神尊及系爭設備予福州協進會。
二、被告則略以：系爭神尊及設備並非原告所有及占有，原告提
    起本件訴訟，於程序上係屬當事人不適格，於實體上亦無理
    由等語，資為抗辯，並聲明：原告之訴駁回。　　
三、本院之判斷：
（一）按所謂「當事人適格」，係指具體訴訟可為當事人之資格
      ，得受本案之判決而言。又在給付之訴，祇須原告主張對
      被告有給付請求權者，其為原告之當事人適格即無欠缺（
      最高法院100年度台上字第150號裁定意旨可參）。而本件
      原告主張有給付請求權，其當事人適格即無欠缺，合先敘
      明。又按所有人對於無權占有或侵奪其所有物者，得請求
      返還之；占有人，對於侵奪或妨害其占有之行為，得以己
      力防禦之；占有人，其占有被侵奪者，得請求返還其占有
      物，民法第767條第1項前段、第960條第1項、第962條前
      段分別定有明文。準此，若非所有人或占有人，即無上揭
      法文所定之所有物返還請求權、占有物返還請求權甚明。
（二）經查，福州協進會於106 年9 月7 日經本院許可設立登記
      為社團法人等情，有福州協進會法人登記證書在卷可稽（
      見本院卷第135 頁），並經本院調閱106 年度法登社字第
      26號卷宗確認無訛，是福州協進會為一社團法人，於實體
      法上自得為物之所有人及占有人。次查，原告自陳系爭神
      尊及系爭設備均為福州協進會所有及占有，非原告個人所
      有或占有（見本院卷第121、154頁），則原告本件訴訟標
      的主張之民法第767 、960 、962 條之所有人或占有人之
      物上請求權，均係所有人或占有人始有權主張之，原告既
      非系爭神尊及設備之所有人或占有人，自無得僭越行使上
      開專屬所有人或占有人之權利。又原告雖主張其為福州協
      進會之常務理事，最具代表性，僅能以其本人身分向被告
      （即福州協進會理事長）提起本件訴訟等語（見本院卷第
      121、154至155頁），惟福州協進會具有獨立法人格，得
      自行主張其所有人或占有人權能，自無由原告以原告個人
      名義提起訴訟，代為行使福州協進會權利之理。是以，依
      原告主張事實，其主張即難認有理由。末查，福州協進會
      組織章程第16條約定：「理事長代表本會辦理一切會務，
      如因故不能執行職務，得由常務理事中互推一人代理之」
      ，有該章程附卷可查（見本院108 年度法登他字第103 號
      卷），而原告亦不否認福州協進會之理事長為被告（見本
      院卷第155頁），則原告既非福州協進會之理事長，亦未
      提出證據證明原告經推選而得代理辦理會務，是原告是否
      有代表福州協進會之權限，亦非無疑，附此敘明。
四、綜上所述，原告依民法第767 、960 、962 條請求被告將系
    爭神尊及設備返還予福州協進會，為無理由，應予駁回。
五、本件事證已臻明確，兩造其餘攻擊防禦方法及所提證據，核
    與判決結果不生影響，爰不逐一論述，併此敘明。　　
六、訴訟費用負擔之依據：民事訴訟法第78條。
中　　華　　民　　國　　111 　年　　3 　　月　　29　　日
                  高雄簡易庭　法　官  陳安信
以上正本係照原本作成。
如對本判決上訴，須於判決送達後20日內向本院提出上訴狀。如
委任律師提起上訴者，應一併繳納上訴審裁判費。　　　　　　
中　　華　　民　　國　　111 　年　　3 　　月　　29　　日
　　　　　　　　　            書記官  蔡妮君 　　
附表：
編號 物品名稱 數量 金額 (新臺幣/元) 備註 1 臨水夫人陳靖姑神尊 1尊 150,000  2 彌勒佛神尊 1尊 8,000 長度約30公分 3 福德正神神尊 1尊 8,000 長度約30公分 4 太子爺神尊 1尊 8,000 長度約30公分 5 觀音佛祖神尊 1尊 8,000 長度約30公分 6 三太子神尊 1尊 8,000 長度約30公分 7 福、祿、壽祈福神童神尊 共3尊 30,000 （每尊各10,000） 每尊長度約120公分 8 銅製大金爐 1座 50,000  9 銅製3呎雙層燭檯 2座 30,000 （每座各15,000）  10 上下供桌 1組 30,000  11 八仙彩橫軸布幔8呎 八仙彩桌式3呎 各1組 20,000 （每組各10,000）  12 左右供燈 1組 5,000  13 長生燈座 2組 16,000 （每組各8,000）   合計  371,000